【裁判字號】    97,易,2067
【裁判日期】    970806
【裁判案由】    竊盜
【裁判全文】
臺灣臺北地方法院刑事判決              97年度易字第2067號
公  訴  人  臺灣臺北地方法院檢察署檢察官
被      告  乙○○
上列被告因竊盜案件，經檢察官提起公訴（97年度偵字第10760
號），本院判決如下：
    主  文
乙○○竊盜，處有期徒刑月，如易科罰金，以新臺幣壹仟元折
算壹日，扣案之鑰匙壹支沒收。
其餘被訴部分無罪。
    事  實
一、乙○○於民國97年4月5日19時30分許，在臺北縣新店市○○
    路○段與民族路口，因其所有機車損壞無法騎乘，而於該處
    發現丙○○所有，無車牌而停放於該處之重型機車，與其損
    壞之原有機車為相同車型（原車牌號碼FPX-300號，前於同
    年3月29日另遭真實年籍不詳之人所竊取），竟意圖為自己
    不法之所有，以其所有之同型機車鑰匙1支轉動電門發動引
    擎方式，竊取上開丙○○所有之機車得手，並充為代步工具
    使用。嗣於同年4月28日15時40分許，乙○○因於飲酒後（
    未達公共危險罪移送標準），騎乘上開竊得之機車行經臺北
    市○○區○○路、景華路口時經警攔檢，為避免遭警查獲竊
    盜犯行，持個人所有之車牌ABE-79號重型機車行車執照交付
    ，經警開立舉發道路交通管理事件通知單而將機車移至保管
    處所（無罪部分詳後），嗣因違規車輛移置保管場所保管人
    員發覺該行照與上開機車車身引擎號碼並非相同，經警調查
    後始悉上情，繼而通知乙○○到案，並扣得上開機車鑰匙1
    支。
二、案經臺北市政府警察局文山第二分局報告臺灣臺北地方法院
    檢察署檢察官偵查起訴。
    理  由
一、有罪部分：
    (一)被告乙○○對於公訴人所提之證據資料及以下本院作為判
      斷依據之各項證據資料，均同意或不爭執其證據能力，本
      院審酌該等言詞供述及書面作成時之情況認為適當，均無
      不宜作為證據之情事，依刑事訴訟法第159條之5規定，均
      得作為證據。
    (二)訊據被告乙○○對於上開事實坦承不諱（見本院97年7月
      30日審判筆錄、偵查卷第7頁），核與證人甲○○、丙○
      ○所述情節大致相符（見本院卷第14至17頁、偵查卷第11
      至12頁），並有丙○○出具之贓物認領保管單、臺北市政
      府警察局文山第二分局搜索扣押筆錄、目錄表各1份、扣
      案鑰匙1支、照片1張可資佐憑（見偵查卷第14至18頁、第
      24頁、第30頁）。是上開補強證據已足資擔保被告所為之
      上開任意性自白之真實性，是本案事證已明確，被告犯行
      洵堪認定，應予依法論科。
    (三)核被告所為，係犯刑法第320條第1項之竊盜罪。爰審酌被
      告素行、教育程度、犯罪動機、手段，竟僅因一己之便而
      竊取機車，造成被害人遭受相當程度之經濟損失，及犯後
      坦承犯行、態度尚佳，被害人亦已取回失竊機車等一切情
      狀，量處如主文所示之刑，並諭知易科罰金之折算標準，
      以示懲儆。扣案之鑰匙1支，為被告所有供犯罪所用之物
      ，業據被告供陳明確，應依刑法第38條第1項第2款規定沒
      收。
二、無罪部分：
    (一)公訴意旨另略以：被告乙○○於97年4月28日15時40分許
      ，飲酒後騎乘所竊得之丙○○所有機車（原車牌號碼FPX-
      300號）行經臺北市○○區○○路、景華路口時，經警攔
      檢，被告乙○○為避免遭警查獲竊盜犯行，竟於警方要求
      出示行車執照以便製作舉發道路交通管理事件通知單時，
      持個人所有之車牌ABE-79號重型機車行車執照交付警方，
      使承辦員警誤以被告乙○○係騎乘車牌ABE-79號重型機車
      ，而將此不實事項登記在職務上所製作之舉發道路交通管
      理事件通知單4份共12張，足生損害於監理機關及警察機
      關對於車籍管理及道路交通違規舉發之正確性。因認被告
      乙○○此部分涉犯刑法第214條之使公務員登載不實罪嫌
      。
    (二)按犯罪事實應依證據認定之，無證據不得認定犯罪事實。
      又不能證明被告犯罪者，應諭知無罪之判決。刑事訴訟法
      第154條第2項、第301條第1項定有明文；而認定犯罪事實
      所憑之證據，無論直接或間接證據，其為訴訟上之證明，
      須於通常一般之人均不致有所懷疑，而得確信其為真實之
      程度者，始得據為有罪之認定，倘其證明尚未達到此一程
      度，而有合理之懷疑存在，致無從為有罪之確信時，即應
      為無罪之判決（最高法院76年度台上字第4986號判例意旨
      參照）。又按刑法第214條之成立，必須一經他人之申報
      或聲明，公務員即有登載之義務，倘公務員尚須為實質之
      審查，以判斷其真實與否始得為一定之記載者，尚難以該
      罪相繩，最高法院73年台上字第1710號判例要旨可資參照
      。
    (三)公訴人認被告涉有使公務員登載不實罪嫌，係以被告之自
      白、被害人丙○○之指訴、車牌號碼ABE-79號重型機車行
      車執照影本1張、贓物認領保管單、扣押物品目錄表及舉
      發違反道路交通管理事件通知單4紙為所憑之證據。訊據
      被告乙○○不否認有於前揭時、地，騎乘上開所竊得，未
      懸掛車牌之重型機車為警攔檢，並於警詢問時，提出車牌
      號碼ABE-79號重型機車行車執照影本1張以供警察查核之
      事實。然查：
      1.按汽車駕駛人有下列情形之一者，交通勤務警察或依法
        令執行交通稽查任務人員，除禁止其行駛外，應當場移
        置保管該汽車：一、使用吊銷、註銷之牌照行駛。二、
        牌照吊扣期間行駛。三、牌照業經繳銷、報停、吊銷、
        註銷，無牌照仍行駛。道路交通違規車輛移置保管及處
        理辦法第3條訂有明文。本件被告乙○○所騎乘機車經
        警攔檢查獲時，並未懸掛車牌，業如前述，是交通勤務
        警察於發現上情時，本應查明該行為人騎乘未懸掛車牌
        車輛原因為何，並據以決定是否禁止行駛並當場移置保
        管該車輛，而本件被告既經員警開立未依規定懸掛號牌
        行駛之道路交通違規事項，有臺北市政府警察局舉發違
        反道路交通管理事件通知單附卷可稽（見偵查卷第26頁
        ），是就本件未懸掛車牌之車輛駕駛騎乘之交通取締違
        規事件，即有上開道路交通違規車輛移置保管及處理辦
        法適用，已難謂本件實際取締之交通勤務警察就未懸掛
        車牌號碼事由，無實質審查之責。
      2.另細究道路交通管理處罰條例規定內容，其中亦無遭警
        取締攔查之被盤查人有據實告知之義務相關規定。參諸
        證人即舉發員警甲○○於審理中證稱：「（問：你們在
        開立交通違規罰單時，標準作業流程？）如果有車牌，
        就根據當事人提出，如果有駕照、行照，就比對車牌無
        誤，然後舉發，如果說沒有帶證明文件的話，就根據車
        牌去查證車主是不是他所陳述車主名稱或是他本人，在
        逕行舉發，如果有提出證明文件比對車種、車型無誤後
        ，就直接舉發。」、「（問：就交通違規者所提出相關
        資料或你們現場目擊車種都要做實質上認定？）是。因
        為有的時候車種老舊，我們有掌上電腦，經查證跟現場
        的車種無誤，所以才開立本件舉發單。」、「（問：你
        們是何時發現車輛是竊取而來的？）因為他是酒後駕車
        0.51，沒有超過0.55，我們依規定要查扣他的車輛，我
        們要移送公有保管場，這時有專有的技工，他們會去核
        對車身引擎號碼，要確認是否為同一個車輛，後來他打
        電話通知我車子引擎號碼有二、三個數字不太一樣，所
        以請我們再做確認，我再去用派出所系統查引擎原始車
        號，發現是失竊註銷的車輛。」、「（問：如果說駕駛
        人沒有帶行照，車牌也沒有的話，你們在製作交通事件
        罰單時，如何書寫車牌？）我們會把車輛帶回隊部，先
        不開罰單，進行查證車號，再查車主姓名、地址，再告
        發。」等語（見本院卷第15至16頁）。是依上開陳述之
        內容，有關交通違規事件之稽查，其駕駛人及車主身分
        是否屬實，主管機關尚有查核之權責，足見員警就該等
        事項有實質審查之義務，以判斷其真實與否，並非一經
        聲明，即有登載之義務。是被告縱提出其原有機車車牌
        號碼及行照資料，而使員警據以登載於舉發通知單，揆
        諸前揭之說明，尚難以使公務員登載不實之罪名相繩。
      3.綜上，此部分公訴人提出之證據，經本院調查證據並全
        部審酌後，認被告此部分所為，核與刑法第214條明知
        為不實之事項而使公務員登載於職務上所掌公文書罪之
        構成要件不符，復無其他積極證據足資認定被告有公訴
        人所指之上開犯行，即不能證明被告犯罪，此部分依法
        應為無罪判決之諭知。
三、據上論斷，應依刑事訴訟法第284條之1、第299條第1項前段
    、第301條第1項，刑法第320條、第41條第1項前段、第38條
    第1項第2款，刑法施行法第1條之1，判決如主文。
本案經檢察官蕭方舟到庭執行職務
中    華    民    國    97    年    8     月     6    日
                  刑事第十庭    法  官  呂煜仁
上正本證明與原本無異。
如不服本判決，應於判決送達後10日內向本院提出上訴狀（應抄
附繕本）。告訴人或被害人如對於本判決不服者，應具備理由請
求檢察官上訴，其上訴期間之計算係以檢察官收受判決正本之日
期為準。
                                書記官  陳泰寧
中    華    民    國    97    年    8     月    7     日
附錄法條：
中華民國刑法第320條
（普通竊盜罪、竊佔罪）
意圖為自己或第三人不法之所有，而竊取他人之動產者，為竊盜
罪，處5年以下有期徒刑、拘役或5百元以下罰金。
意圖為自己或第三人不法之利益，而竊佔他人之不動產者，依前
項之規定處斷。
前二項之未遂犯罰之。


司法院資訊處製作；財團法人民間司法改革基金會備份。
